臺灣彰化地方法院民事判決　九十一年度訴字第五三○號
　　原　　　告　丁○○
　　訴訟代理人　丙○○
　　法定代理人　乙○○
　　訴訟代理人　甲○○
右當事人間第三人異議之訴事件，本院判決如左：
    主    文
原告之訴駁回。
訴訟費用由原告負擔。
    事    實
甲、原告方面：
一、聲明：
　　撤銷臺灣彰化地方法院九十年度執丁字第六四三九號清償債務強制執行事件，就
　　附表編號３、４建物所為之強制執行程序。
二、陳述：
  (一)訴外人即原告之弟詹昌敏於民國六十八年間，分別在坐落彰化縣埤頭鄉○○段三
    二之二二、三三之二一地及同段三二之二三土地上興建二層樓建物各一棟，門牌
    號碼依序為彰化縣埤頭鄉○○村○○○路一四五巷三九號、四一號即如附表編號
    １、２所示建物（下稱原有建物）。其後原告自行出資增建如附表編號３、４之
    建物（下稱系爭增建部分），系爭增建部分有獨自門戶對外出入，與詹昌敏所有
    之原有建物互無依存、從屬關係而具獨立性，原告為系爭增建部分之原始建築人
    ，原始取得所有權。惟被告在其與詹昌敏等間臺灣彰化地方法院九十年度執丁字
    第六四三九號清償債務強制執行事件，除查封詹昌敏所有原有建物外，併將原告
    所有系爭增建物查封，顯已侵害原告之所有權，原告有足以排除強制執行之權利
    ，爰依強制執行法第十五條規定為本件請求。
  (二)系爭增建部分有獨立出入之門戶，能為獨立使用，有獨立之電錶及水錶，不論何
    時安裝及設置，均可供系爭增建部分所需電源及水源，可與原有建物分開使用，
    在構造上及使用上非附屬原有建物，具有獨立之經濟價值。且系爭增建部分為原
    告出資僱請建築包商許天賜等人所興建，依最高法院八十一年度台上字第七二號
    判例，為獨立之不動產，主建物與增建物之所有權人，並非同一人，非附屬建物
    。
  (三)房屋隔間很久了，本來是用玻璃封的，但沒有木板隔間，木板是法院執行處去查
    封前一天才封的。
三、證據：提出收據影本一紙、照片二十四幀為證，並聲請訊問證人許天賜。
乙、被告方面：
一、聲明：
    如主文所示。
二、陳述：
　　原有建物與系爭增建部分是相連打通非獨立之建物，執行處勘驗時，一樓有活動
    拉門，可以看到客廳，沒有木板隔間，且鈞院履勘現場時水錶、電錶都尚未裝設
    好。
三、證據：提出聯邦銀行不動產鑑估報告書一件為證。
丙、本院依職權勘驗原有建物及系爭增建部分，及調取本院八十三年執全字第三四四
    號、八十四年執字第八三八號、九十年度執字第六四三九號民事執行卷宗，並分
    別向台灣省自來水股份有限公司、臺灣電力股份有限公司查詢原有建物及系爭增
    建部分之用水、用電資料。
    理　　由
一、原告起訴主張：訴外人即原告之弟詹昌敏於六十八年間，分別在坐落彰化縣埤頭
    鄉○○段三二之二二、三三之二一地及同段三二之二三土地上興建二層樓建物各
    一棟，門牌號碼依序為彰化縣埤頭鄉○○村○○○路一四五巷三九號、四一號即
    如附表編號１、２所示建物。其後原告自行出資增建如附表編號３、４之建物，
    系爭增建部分有獨自門戶對外出入，能為獨立使用，有獨立之電錶及水錶，具有
    獨立之經濟價值，與詹昌敏所有之原有建物互無依存、從屬關係而具獨立性，原
    告為系爭增建部分之原始建築人，原始取得所有權。惟被告在其與訴外人詹昌敏
    等間本院九十年度執丁字第六四三九號清償債務強制執行事件，除查封訴外人詹
    昌敏所有原有建物外，併將原告所有系爭增建部分查封，顯已侵害原告之所有權
    ，原告有足以排除強制執行之權利，爰依強制執行法第十五條規定為本件請求等
    語，被告則以：原有建物與系爭增建部分是相連打通非獨立之建物，執行處勘驗
    時，一樓有活動拉門，可以看到客廳，沒有木板隔間，且本院履勘現場時水錶、
    電錶都尚未裝設好等語置辯。
二、本件原告主張：系爭增建部分為原告所興建，具有獨自門戶對外出入，有獨立之
    電錶及水錶，能為獨立之使用，具有獨立之經濟價值，與詹昌敏所有之原有建物
    無依存或從屬關係，且原告為系爭增建部分之原始建築人，原始取得所有權等情
    ，為被告所否認，並辯稱：系爭增建部分與原有建物是相連打通非獨立之建物等
    語。因此，本件首應審究者即為系爭增建部分是否具有獨立性，而得獨立成為不
    動產所有權之客體。經查：
  (一)系爭增建部分與原有建物間，其一、二樓部分均有木板隔間，其內部為空心，且
    外觀新穎；一樓增建部分做為房及餐廳使用，並未沾染油煙等情，經本院於九
    十一年七月二日至現場勘驗明確，並有勘驗筆錄及照片在卷可稽。又本院九十年
    度執字第六四三九號清償債務強制執行事件，亦因系爭增建部分是否具備獨立性
    之爭議，於九十一年五月十日至現場勘驗，其筆錄載明「本院勘查增建物確與主
    物連接且相通，非獨立建物」等語，堪認系爭增建部分與原有建物間之木板隔間
    ，係於九十一年五月十日至九十一年七月二日間始新增設。因此，原告主張隔間
    很久了，木板是法院執行處去查封前一天才封的等語，顯不可採。
  (二)原告主張系爭增建部分有獨立電錶、水錶等語，惟依本院現場勘驗結果及卷附照
    片，並參酌本院分別向臺灣省自來水股份有限公司及臺灣電力股份有限公司函查
    彰化縣埤頭鄉○○村○○○路一四五巷三十九、三十九之一及四十一號房屋之用
    水、用電資料。其中原告所指系爭增建部分之獨立電錶，其電錶用電度數為二度
    ，且外觀新穎；又上開三十九號一樓、四十一號及四十一號二樓雖均有用電資料
    ，惟四十一號二樓之用電戶係於九十一年六月二十六日才辦理分戶新設，尚無用
    電紀錄，而三十九之一號則查無登記用電之紀錄，亦有臺灣電力股份有限公司彰
    化區營業處彰化電費發字第九一０七－０四四九號函附卷為證，堪認原告所指系
    爭增建物獨立電錶應係於九十一年六月二十六日始以四十一號二樓之門牌申請分
    戶新設，顯非系爭增建部分獨立之電力設備。而原告所指系爭增建部分獨立水錶
    ，其水錶箱內並無水錶，且尚未與外管連接，外觀新穎；且經函查結果，確實僅
    上開四十一號房屋有用水資料，其餘三十九、三十九之一號均無用水資料，此有
    台灣省自來水股份有限公司第十一區管理處北斗營運所臺水十一北業字第０九一
    ００００一三八二－０號函在卷可稽，足見系爭增建物並無獨立水錶，而係與原
    有建物共同使用上開四十一號房屋之自來水設備。因此，原告主張系爭增建部分
    有獨立電錶及水錶等情，並不足採。且系爭增建部分一樓係作為餐廳及廚房之用
    、二樓則僅有浴室、三樓部分前段為鐵皮屋頂等情，亦經本院現場勘驗確實，此
    屬一般建物於興建後，為擴大建物之使用面積而為二次建築之情形相符，自應認
    為系爭增建部分，並無獨立使用之經濟價值。
  (三)又原告主張系爭增建部分有獨立出入門戶等語，經本院現場勘驗，系爭增建部分
    確於整體建物左後側設有一出入口，足供系爭增建物作為獨立出入門戶之用，此
    有勘驗筆錄、現場圖及照片在卷可考，應認原告此部分主張為真實。
  (四)按稱不動產者，謂土地及其定著物，民法第六十六條第一項定有明文。又所謂定
    著物，係指非土地之構成部分繼續的密接附著於土地獨立供人使用之物，故定著
    物須係社會觀念上視為獨立之物始足當之。本件系爭增建部分雖其有獨立出入門
    戶，惟其構造上僅以木板與原有建物分隔，在構造上並不具備獨立性；又該部分
    與原有建物係使用同一電力及自來水設備，且系爭增建部分僅供餐廳、廚房及浴
    室使用，在使用上亦顯然不具備獨立性，依社會交易及使用之觀念，自難成為獨
    立不動產所有權之客體。
三、本件系爭增建部分非獨立不動產所有權之客體，業如前述，系爭增建部分顯係附
    合於原有建物而無從分離，成為原有建物之重要成分，依民法第八百十一條之規
    定，應由原有建物所有權人即訴外人詹昌敏取得所有權，故原告主張伊為系爭增
    建部分所有權人等語，並無可採。再者，縱使原告主張系爭增建部分係伊出資興
    建等語屬實，原告亦未能原始取得系爭增建部分之所有權，是以原告聲請訊問證
    人即系爭增建部分承包商許天賜，用以證明系爭增建部分係伊出資興建之事實，
    即無必要，附此敘明。
四、按第三人就執行標的物有足以排除強制執行之權利者，得於強制執行程序終結，
    前向執行法院對債權人提起異議之訴，強制執行法第十五條前段定有明文，而所
    謂就執行標的物有足以排除強制執行之權利者，係指對於執行標的物有所有權、
    典權、留置權、質權存在情形之一者而言（最高法院六十八年臺上字第三一九０
    號判例意旨參照）。本件原告並非系爭增建部分之所有權人，業如前述，且原告
    復未主張及舉證證明，其就系爭增建部分有其他足以排除強制執行之權利，是原
    告提起本件訴訟，顯與首揭條文所定提起第三人異議之訴之要件不符。
五、從而，原告依據強制執行法第十五條之規定，請求撤銷本院九十年度執丁字第六
    四三九號清償債務強制執行事件，就附表編號３、４建物所為之強制執行程序，
    即無理由，應予駁回。
據上論結，原告之訴為無理由，依民事訴訟法第七十八條，判決如主文。
中　　　華　　　民　　　國　　九十一　　年　　　九　　　月　　　二十　　日
                                    臺灣彰化地方法院民事第二庭
~B審判長法官　何志通
~B　　　法官　周莉菁
~B　　　法官　鄭舜元
右為正本係照原本作成。
如對本判決上訴須於判決送達後廿日內向本院提出上訴狀。
中　　　華　　　民　　　國　　九十一　　年　　　九　　　月　　　二十　　日
~B法院書記官　卓俊杰
